臺灣高等法院刑事判決　　　　　　　　93年度上重訴字第85號
上　訴　人
即　被　告　甲○○
指定辯護人　本院公設辯護人李廣澤
上列上訴人因毒品危害防制條例等案件，不服臺灣桃園地方法院
93年度重訴字第43號，中華民國93年9 月6 日第一審判決（起訴
案號：臺灣桃園地方法院檢察署93年度偵字第7001、9785號），
提起上訴，本院判決如下：
    主  文
原判決撤銷。
甲○○共同運輸第一級毒品，處無期徒刑，褫奪公權終身。
扣案之第一級毒品海洛因（驗餘淨重仟伍佰零捌點陸公克、
純度百分之貳拾玖點肆伍、純質淨重壹仟零拾點貳玖公克、
）沒收銷燬；空包裝袋（重壹佰壹拾貳點玖柒公克），黑色行李
箱壹個、以膠帶黏貼複寫紙、硬紙板暨海棉製成之外包裝壹套、
花布條、牛仔褲貳條、明信片肆拾張及香菸壹包，均沒收；未
扣案之新臺幣貳萬伍仟元及美元伍佰元，均沒收，如全部或一部
不能沒收時，以其財產抵償之。
    事  實
一、甲○○明知海洛因為毒品危害防制條例管制之第一級毒品，
    亦係行政院依懲治走私條例第二條第四項所公告「管制物品
    項目及其數額」甲項第四款之管制進出口物品，不得運輸及
    私運，惟因積欠地下錢莊新臺幣三十萬元債務，需款孔急，
    年約四十餘歲之男性友人王文榮（由檢察官另案偵辦）知情
    後，乃詢問其願否為他人自國外運輸毒品來臺，獲致高額報
    酬以解決債務問題，甲○○竟萌生貪念予以應允，而於民國
    九十三年四月中旬，經王文榮之介紹，在臺北市松山區○○
    ○路、南京東路附近之某車行，結識真實姓名年籍均不詳、
    自稱大老闆及小老闆之二名成年男子（由檢察官追查中），
    四人隨即至臺北市○○區○○路之「南施咖啡館」商談運毒
    事宜，席間甲○○同意以新臺幣四十萬元之代價，受大、小
    老闆之委託，為渠二人前往緬甸私運第一級毒品海洛因進入
    國內，王文榮則負責於甲○○運毒入境時接貨，以賺取甲○
    ○及大、小老闆之傭金，協議既定，大、小老闆當場即交付
    王文榮前金新臺幣二萬元，王文榮抽取新臺幣五千元之介紹
    費後，交予甲○○新臺幣一萬五千元。甲○○遂與王文榮、
    「大老闆」、「小老闆」共同基於運輸及私運屬管制進出口
    物品之第一級毒品海洛因進入國內之犯意聯絡與行為分擔，
    先於同年四月二十八日晚間，又與大、小老闆及王文榮在「
    南施咖啡館」確認運毒之細節事宜，當晚並由王文榮陪同其
    六時許，小老闆再持甲○○之幣五千元、美元五百元前來交
    予王文榮，三人旋即驅車前往中正國際機場，抵達後，王文
    榮抽取美元一百元之介紹費，甲○○乃搭乘華信航空公司Ａ
    Ｅ－八三七號班機直飛緬甸仰光，俟住進當地「香格里拉旅
    館」一二一五號房，便依指示撥打電話聯絡綽號「小白」之
    華裔成年男子（惟無證據證明其為本案共犯），「小白」約
    於五分鐘後即趕赴至旅館與甲○○碰面，並囑咐返臺前會交
    予大、小老闆所需之海洛因，迄同年五月三日凌晨二時許，
    「小白」果持以膠帶黏貼複寫紙、硬紙板、海棉製成之外包
    裝覆蓋，而在底部夾層藏放第一級毒品海洛因之黑色行李箱
    一個至該旅館，「小白」復在旅館置入其攜來之花布三條、
    牛仔褲二條、明信片四十張、香菸一包於該行李箱內資以掩
    飾後，始由甲○○攜帶該行李箱於當日十二時五十分許搭乘
    華信航空公司ＡＥ－八三八號班機，於同日十九時許抵達桃
    園中正國際機場，而將上開管制進出口之第一級毒品海洛因
    私運入境。嗣甲○○於通關時經法務部調查局臺北市調查處
    會同臺北市憲兵隊、財政部臺北關稅局等單位人員當場查獲
    ，並扣得其所運輸之第一級毒品海洛因一袋（含包裝，驗餘
    淨重三五０八點六三公克、純度百分之二九點四五、純質淨
    重一０三三點二九公克、空包裝重一一二點九七公克），及
    供私藏夾帶俾運送第一級毒品海洛因所用、且已屬大、小老
    闆所有之黑色行李箱一個、以膠帶黏貼複寫紙、硬紙板暨海
    棉製成之外包裝一套、花布三條、牛仔褲二條、明信片四十
    張、香菸一包等物，而悉上情。
二、案經法務部調查局臺北市調查處移送臺灣桃園地方法院檢察
    署檢察官偵查起訴。
    理  由
一、訊據上訴人即被告甲○○對於右揭時地運輸並私運第一級毒
    品海洛因入境之事實均直承不諱，且有臺北關稅局扣押貨物
    運輸工具收據暨搜索筆錄影本一份、扣案物品照片二張及旅
    客入出境紀錄查詢表影本一份在卷可稽，並有供被告私藏夾
    帶俾運輸毒品所用之黑色行李箱一個、以膠帶黏貼複寫紙、
    硬紙板暨海棉製成之外包裝一套、花布三條、牛仔褲二條、
    明信片四十張及香菸一包扣案足佐。而被告挾帶入境之白色
    粉末，經送法務部調查局鑑定結果，亦檢出含有第一級第６
    項毒品海洛因成分（含包裝，驗餘淨重三五０八點六三公克
    、純度百分之二九點四五、純質淨重一０三三點二九公克、
    空包裝重一一二點九七公克），則有該局九十三年五月十二
    日調科壹字第０八０００七六九九號鑑定通知書一紙附卷足
    憑，被告之自白經前開證據補強後，應與事實相符，為可採
    信，事證已甚明確，被告自應依法論科。
二、核被告私自將第一級毒品海洛因由緬甸運抵臺灣之所為，係
    犯毒品危害防制條例第四條第一項之運輸第一級毒品罪及懲
    治走私條例第二條第一項之私運管制物品進口罪。被告與王
    文榮、「大老闆」、「小老闆」等成年男子，就所犯上開各
    罪間有犯意聯絡及行為分擔，為共同正犯。其運輸前後非法
    持有海洛因之低度行為為運輸之高度行為所吸收，不另論罪
    。又被告以一行為觸犯前揭二罪名，為想像競合犯，應依刑
    法第五十五條之規定，從一重之運輸第一級毒品罪處斷。至
    辯護人雖另辯稱：被告供出王文榮，應依毒品危害防制條例
    第十七條規定減刑云云，然按毒品危害防制條例第十七條規
    定：「犯第四條第一項至第三項、第五條第一項至第三項、
    第六條第一項至第三項、第七條第一項至第三項、第八條第
    一項至第三項、第十條或第十一條第一項、第二項之罪，供
    出毒品來源，因而破獲者，得減輕其刑」，亦即除供出來源
    ，尚須因而破獲者，始有依該條裁量減輕之餘地，查被告固
    於偵查中即供出王文榮涉案，惟王文榮與被告為共犯關係而
    非毒品來源，且警員亦未因此破獲任何毒品來源，自無適用
    上開規定減刑之餘地，故辯護人此部分所辯尚難採取，併予
    敘明。
三、原審就被告論罪科刑，固非無見，惟查，毒品危害防制條例
    第18條規定沒收銷燬者為毒品本身，毒品之包裝袋並非毒品
    ，除有不可分離之情形外，毒品之包裝袋係同條例第19條第
    1 項所規定供犯罪所用之物，原判決就本案毒品予以沒收銷
    燬固屬正確，然觀諸本件毒品之照片（見偵查卷17頁），毒
    品與包裝之塑膠袋並無不能分離之情形存在，且本件毒品於
    鑑定機關鑑定時，已可就毒品及包裝袋分別稱重，足見本件
    毒品海洛因與包裝袋可以分離，原判決就包裝袋亦予沒收銷
    燬，尚與前述毒品危害防制條例第18、19條之規定未合，被
    告上訴以供出毒品來源請求減刑雖無理由，惟原判決既有上
    開可議之處，自應由本院撤銷原判決予以改判。爰審酌被告
    前僅因賭博案件，經判處罰金二千元確定，此有臺灣高等法
    院被告全國前案紀錄表存卷可按，足徵其素行尚可，犯罪之
    動機在於清償地下錢莊債款，運輸扣案之第一級毒品海洛因
    入境，雖非為供己販賣營利，涉案程度較其他共犯輕，然被
    告貪圖四十萬元之報酬，干犯法紀，運輸毒品入境，所輸入
    之第一級毒品海洛因純質淨重多達一０三三點二九公克，數
    量不少，如流入市面，對國人身心健康戕害不小，情節非屬
    輕微，惟念其犯後坦承犯行，態度良好等一切情狀，仍量處
    無期徒刑，併依法宣告褫奪公權終身，以示懲儆。
四、扣案之第一級毒品海洛因一袋（驗餘淨重三五０八點六三公
    克、純度百分之二九點四五、純質淨重一０三三點二九公克
    ），係毒品危害防制條例第二條第二項第一款所列之第一級
    毒品，應依同條例第十八條第一項前段規定宣告沒收並銷毀
    之。另查扣毒品包裝袋（重一一二．九七公克）、黑色行李
    箱一個、以膠帶黏貼複寫紙、硬紙板暨海棉製成之外包裝一
    套、花布三條、牛仔褲二條、明信片四十張及香菸一包，均
    為掩飾私藏夾帶海洛因所用之物品，已據被告供明無誤，且
    上開物品於綽號「小白」之成年男子持交大、小老闆之占有
    輔助人即被告時，其所有權俱移轉為共犯大、小老闆所有，
    爰均依同條例第十九條第一項規定宣告沒收。再者，犯毒品
    危害防制條例第四條第一項運輸第一級毒品罪，其因犯罪所
    得之財物應予沒收，同條例第十九條第一項規定甚明，被告
    此次運輸毒品實際自共犯大、小老闆取得新臺幣二萬元及美
    元四百元，共犯王文榮則取得新臺幣五千元、美元一百元，
    作為報酬，此據被告供明在卷，自屬渠二人因本件運輸第一
    級毒品犯罪所得之財物，雖未扣案，惟揆之前揭說明，並基
    於共同犯罪行為，應由共犯各負全部責任之理論，爰均依同
    條例第十九條第一項規定對被告宣告沒收之，如全部或一部
    不能沒收時，以其財產抵償之（參照最高法院九十二年度臺
    上字第二一四一號判決）。至被告雖自承運輸第一級毒品海
    洛因後可得新臺幣四十萬元之報酬，惟除事實欄所載款項業
    已收取外，其餘尾款因尚未經被告實際取得，自無庸對之宣
    告沒收。另被告使用臺北、緬甸來回之機票，已消費使用而
    無價值，且非直接供本件犯罪所用或所得之物，亦不得宣告
    沒收，併此敘明。
據上論斷，應依刑事訴訟法第369 條第1 項前段、第364 條、第
299 條第1 項前段，毒品危害防制條例第4 條第1 項、第18條第
1 項前段、第19條第1 項，懲治走私條例第2 條第1 項、第11條
，刑法第11條前段、第28條、第55條、第37條第1 項，判決如主
文。
本案經檢察官周誠南到庭執行職務。
中    華    民    國    94    年    1     月    19    日
                  刑事第七庭審判長法  官  蔡秀雄
                                  法  官  蘇素娥
                                  法  官  周占春
以上正本證明與原本無異。
如不服本判決，應於收受送達後十日內向本院提出上訴書狀，其
未敘述上訴之理由者並得於提起上訴後十日內向本院補提理由書
（均須按他造當事人之人數附繕本）。
                                  書記官  葉金發
中　　華　　民　　國　　94　　年　　1 　　月　　19　　日
附錄本案論罪科刑依據之法條：
毒品危害防制條例第四條：
製造、運輸、販賣第一級毒品者，處死刑或無期徒刑；處無期徒
刑者，得併科新臺幣一千萬元以下罰金。
製造、運輸、販賣第二級毒品者，處無期徒刑或七年以上有期徒
刑，得併科新臺幣七百萬元以下罰金。
製造、運輸、販賣第三級毒品者，處五年以上有期徒刑，得併科
新臺幣五百萬元以下罰金。
製造、運輸、販賣第四級毒品者，處三年以上十年以下有期徒刑
，得併科新臺幣三百萬元以下罰金。
製造、運輸、販賣專供製造或施用毒品之器具者，處一年以上七
年以下有期徒刑，得併科新臺幣一百萬元以下罰金。
前五項之未遂犯罰之。
